臺灣臺北地方法院民事判決　　　　　　　　　　　　　　　九十二年度醫字第六號
　　原　　　告　丙○○
　　法定代理人　戊○○
　　訴訟代理人　李聖隆律師
　　被　　　告　庚○○
　　　　　　　　國立台灣大學醫學院附設醫院
　　法定代理人　甲○○
　　右　二　人
　　訴訟代理人　己○○
　　　　　　　　林順益律師
　　被　　　告　乙○○
　　　　　　　　丁○○
　　右　四　人
　　訴訟代理人　李勝雄律師
　　右　四　人
　　複代理人　　林鴻文律師
當事人間損害賠償等事件，本院於中華民國九十三年七月二十三日言詞辯論終結，判
決如下：
    主  文
原告之訴及假執行之聲請均駁回。
訴訟費用由原告負擔。
    事實及理由
壹、程序方面：
一、按能力、法定代理權或為訴訟所必要之允許有欠缺而可以補正者，審判長應定期
    間命其補正；如恐久延致當事人受損害時，得許其暫為訴訟行為。又按禁治產人
    之監護人，依左列順序定之：一、配偶。二、父母。三、與禁治產人同居之祖父
    母。四、家長。五、後死之父或母以遺囑指定之人。再按禁治產人之監護，除本
    節有規定外，準用關於未成年人監護之規定。監護人為受監護人之法定代理人。
    民事訴訟法第四十九條、民法第一千一百十一條第一項、第一千一百十三條第一
    項、第一千零九十八條分別定有明文。查原告起訴時，其精神狀態是否呈植物人
    狀態而無訴訟能力，尚有未明，惟其配偶戊○○業向台灣台中地方法院聲請宣告
    原告禁治產人中，是以原告能力或法定代理權是否欠缺尚為不明而得以補正，嗣
    於九十三年三月十八日經台灣台中地方法院以九十二年度禁字第二二二號裁定宣
    告原告為禁治產人，則依前開規定，其法定代理人應為其配偶戊○○，故戊○○
    以原告之法定代理人身分提起本件訴訟，應屬合法。
二、又按訴狀送達後，原告不得將原訴變更或追加他訴。但有下列各款情形之一者，
    不在此限：一、被告同意者。二、請求之基礎事實同一者。三、擴張或減縮應受
    判決事項之聲明者。四、因情事變更而以他項聲明代最初之聲明者。五、該訴訟
    標的對於數人必須合一確定時，追加其原非當事人之人為當事人者。六、訴訟進
    行中，於某法律關係之成立與否有爭執，而其裁判應以該法律關係為據，並求對
　　於被告確定其法律關係之判決者。七、不甚礙被告之防禦及訴訟之終結者。民事
　  訴訟法第二百五十五條第一項定有明文。查原告於起訴狀繕本送達被告庚○○、
    台大醫院後，復追加被告乙○○、丁○○及民法第一八四條二項、第一八五條及
    消費者保護法第七條第三項、民法第一九一條之三為請求權基礎，惟基礎事實均
    為被告是否怠於善良管理人之注意義務，另消費者保護法第七條第一項、民法第
    一九一條之三僅涉及有無適用之法律上見解問題而已，尚不甚礙訴訟之終結，故
    揆諸前開規定第二、七款，原告之追加應毋庸被告同意，應予准許。
貳、原告起訴主張：
一、原因事實：
    原告丙○○有長期的鬱症（episode depression）及重鬱症（major depreseion
    episode）病史，曾有自殺紀錄。九十年七月五日因鬱症及雙極性情感失調（BAD
    ）經台大醫院收住入院。鬱症病人具高度自殺率亦為精神科醫師所應預見之事。
    家屬曾在八月下旬叮嚀院方特別注意病人，院方回應將每隔十五分鐘探視一次。
    不料原告於同年九月八日上午約十一時四十分左右被前來醫院探望的母親發現用
    病房內驅蚊香的電線上吊在浴室內蓮蓬頭下方多時，經緊急通知醫護人員急救，
    並轉入加護病房治療，但因當初發現自殺太遲，以及當場找不到氧氣筒施給氧氣
    ，病人腦細胞已嚴重缺氧壞死，最後罹於植物人狀態。原告有重大不治或難治的
    傷害。被告庚○○是案發當日值班的主治醫師，追加被告乙○○及丁○○兩人為
    案發時段的值班護士。如親自監控得當，當不致發生此等重傷結果。堪認被告有
    過失。且其過失與原告重傷結果間有相當因果關係。
二、請求權基礎：
    被告庚○○醫師從事有危險性的精神科醫療行為，因未盡相當注意致精神科急性
    病人原告丙○○自殺重傷，為有過失，自應依民法第一百九十一條之三規定負損
    害賠償責任，醫院及醫療行為應有民法第一百九十一條之三的適用。另查被告庚○○醫師於執行醫療職務時因過失侵害原告丙○○的身體健康權益，僱用人即原
    告國立台灣大學醫學院附設醫院（下簡稱台大醫院）應依民法第一百八十八條連
    帶負損害賠償責任。另被告台大醫院未依醫療法第四十條「醫療機構應依其提供
    服務之性質，具備適當之醫療場所及安全設施」及第一條「為保障病人權益，特
    制定本法」之保護病人法律之規定，致原告自殺致重傷。亦屬違反保護他人法律
    致生損害於病人，應依民法第一百八十四條第二項損害賠償責任。被告等因共同
    之過失侵害原告之身體健康權，依民法第一百八十五條應連帶負損害賠償責任。
    此外，醫療服務之行為，核其性質，自提供醫療服務者觀之，與消費者之安全或
    衛生有莫大關係，而自接受醫療服務者觀之，此屬於人類基於求生存之生活目的
    ，為滿足人類慾望之行為，其為以消費為目的而接受服務之消費者甚明。故原告
    並依消費者保護法第七條第三項請求被告負損害賠償責任。債務不履行部分原告
    另依民法第二百二十四條、第二百二十七條及第二百二十七條之一等規定，合併
    主張被告庚○○、乙○○及丁○○是以被告台大醫院之使用人身份履行被告台大
    醫院與病人即原告之間所成立醫療契約之醫療給付義務時有過失。亦即在有自殺
    頃向的精神病人所住病房放置附有相當長度電線的電蚊香，造成病人用電蚊香的
    電線自殺成植物人，以及發現太遲與急救處置不當，即有不完全給付之瑕疵給付
    。被害人自得請求損害賠償。
三、請求損害賠償的項目、金額與依據：
（一）慰撫金新台幣（下同）二百五十萬元部分：原告係師大生物研究所畢業具有高
      學歷，從事國中教書工作，具有一定程度的身分與地位，但收入為一般公教人
      員待遇。惟被告庚○○醫師係被告台大醫院精神科主治醫師除月薪再加專勤獎
      金及其他加給，至少有月入壹拾伍萬元以上。至於被告台大醫院係國家醫學中
      心，僅全民健保一項，中央健保局每月至少支付數十億元。營運甚佳。斟酌雙
      方身分、資力與加害程度，及其他各種情形，原告請求慰撫金二百五十萬元，
      自屬適當。
（二）增加生活上負擔總計五百八十萬零五百三十一元之部分：原告受到不法侵害後
      所增加生活上需要、醫療費支出、醫療器材支出、僱傭看護費支出等項目細節
      如下所述：
      (1)醫療費用負擔：共四百六十五萬三千七百六十六元。內容為自九十年七月五
        日至九十二年三月三十一日止計五萬零二百四十九元，部份負擔費用自九十
        年九月八日至九十二年三月三十一日止計七十一萬零七百六十一元。二者合
        計七十六萬一千零一十元。扣除九十年九月八日原告被害以前之自負額一萬
        一千五百八十三元，可得七十四萬九千四百二十七元。另九十二年四月一日
        後預估未來十年間的醫療自費負擔額為四十九萬一千四百二十四元（每年自
        費負擔額）×7.00000000（十年單利5%複式霍夫曼係數表）得三百九十萬四
        千三百三十九元。
      (2)醫療相關必要開支：指自九十年九月十一日起至九十二年六月十四日止之各
        項醫療相關開銷共七萬七千八百九十一元。
      (3)看護費用：指自九十年九月二十六日起至九十二年八月十八日止分別聘僱看
        護工照顧病人即原告的費用總共一百零六萬八千八百七十四元。細目為：
        自九十年九月二十六日起至九十一年五月十日止僱用台傭林銀葉支付四十二
        萬元。自九十年十二月二十七日起至九十一年一月一日止僱用台傭陳美彰
        支付一萬元。自九十一年四月二十三日起至九十二年八月二十三日止僱用
        菲傭MARINA支付四十六萬八千零四十二元。自九十二年一月十八日起至九
        十二年八月十八日止僱用越傭PHAM THANH HOUNG支付一十七萬零八百三十二
        元。
四、對被告抗辯之陳述：如被告抗辯原告即病人丙○○自殺成植物人狀態非由於其工
    作或活動或其使用之工具或方法所致，或於防止損害之發生已盡相當之注意，依
    民法第一百九十一條之三但書規定應由被告負舉証責任。如被告主張伊無違反保
    護他人法律致生損害於原告之過失，依民法第一百八十四條第二項但書規定，應
    由被告負舉証責任。如被告抗辯伊無過失亦即主張伊所提供之醫療服務符合當時
    科技或專業水準者，依消保法第七條第三項及消保法施行細則第六條規定，應負
    舉証責任。如被告答辯伊對於醫療契約之履行已盡善良管理人注意義務，依判例
    意旨「受有報酬之受寄人，對於寄託物之滅失，非証明自已於善良管理人之注意
    無所欠缺，不能免其賠償責任。」（二十九年上字一一三九判例），應由被告負
    舉証責任。按「當事人主張有利於已之事實者，就其事實有舉証責任。但依其情
    形顯失公平者不在此限。」民訴法第二百七十七條但書著有明文。本條但書修正
    理由略云「關於醫療糾紛等事件之處理，如嚴守本條所定之原則，難免產生不公
    平之結果，使被害人無從獲得應有之救濟，有違正義原則，爰於原條文之下增訂
    但書，以資因應。」本件醫療事故發生之場域完全由被告醫院掌控，原告之親屬
    不能任意進入或長期停留，事故發生場域的醫事人員是被告醫院僱用人或使用人
    佔絕對多數，保留現場證據的錄影及病歷亦由被告醫院單方面操縱，原告根本無
    從參與或監控。上述武器及證據取得之不對等以及病歷內容及醫療行為是否合法
    的解釋權之不公與偏向，自然產生「顯失公平」情形，而有民訴法第二百七十七
    條但書之適用，應不待言。
五、訴之聲明：（一）被告等應連帶給付原告八百三十萬零五佰三十一元，被告庚○○及國立台灣大學醫學院附設醫院並應自起訴狀繕本送達之翌日起至清償日止，
    被告乙○○及丁○○並應自原告準備二狀送達之翌日起至清償日止，均依週年利
    率百分之五計算之遲延利息。（二）原告願提供擔保，請准予宣告假執行。
參、被告則以下列辯詞置辯：
一、原因事實部分：原告於七十七年十二月間，出現憂鬱症狀，經其家人帶往國泰醫
    院門診求助，經診斷為憂鬱症，住院約三週後出院。其後陸續發作，於國泰醫院
    、榮民總醫院、石牌振興醫院、忠孝醫院住院多次，經多種藥物治療並嘗試電痙
    攣治療，均反應不佳。原告於九十年七月五日至台大醫院住院，至九月初原告情
    緒稍有起色，醫療團隊鼓勵家屬帶原告外出，然而同時間原告即向醫護人員與家
    屬表達不想再住院及欲出院之意圖。醫療團隊於九月七日邀集丙○○之丈夫、妹
    妹與其母親共同會談，均認為目前仍有繼續再治療至更佳狀況之必要，在考慮丙○○對於長期住台大病房之反應下，家屬與醫療團隊均同意次週直接轉至他院繼
    續治療，並將此一決議告知原告。九月八日當日之狀況為台大醫院精神部3W2 病
    房之護理人員，每半小時會巡邏病房清點所有住院病人；該天上午十一時，護理
    人員例行巡邏時尚有見到丙○○，十一時十五分仍可自監視器上見到丙○○於病
    房內走動；十一時二十分許，丙○○母親來訪找不到她，經尋找後在十一時三十
    分發現丙○○反鎖於浴室內以電蚊香電線上吊，當場立即通知精神部值班醫師急
    救，進行急救插管並給予氧氣；十一時三十三分廣播全院急救小組進入病房，急
    救近一小時；於十二時三十分許送丙○○至3A2加護病房，繼續觀察治療。
二、對原告請求之抗辯：
（一）依台大醫院精神部3W2病房之「病房安全維護作業常規」規定在一般之狀況下
      ，每三十分護理人員必須巡邏病房清點所有住院病人一次。另有關自殺預防，
      係在高度自殺危險之病患，經醫師評估需密切觀察者，始會開立自殺預防醫令
      ，護理人員於進行自殺預防時係十五分鐘巡視該病患一次，並填寫「精神科密
      切觀察記錄單」，於該期間病患完全不得外出。惟對於病況已在進步中之病患
      ，應當是積極鼓勵家屬帶外出，建立其自尊心與自信心；倘對於病況已在進步
      中之病患，如果一直開立維持「自殺預防」醫令，不但違反精神衛生法，同時
      其自尊心與自信心將受打擊，原先已在進步中之病情，會再度變差。被告等以
      善良管理人之注意程度加以維護，其間並無家屬叮囑院方之語。本件原告本次
      十一日，此二段時間病房均依規定十五分鐘巡視原告一次。迄至八月三十一日
      醫療團隊與原告會談中，判斷其憂鬱症狀已在改善中，此一階段應多鼓勵原告
      進行人際間接觸及家屬陪同外出，故在仍持續密集會談治療之前提下，暫停「
      自殺預防」醫令。而原告於八月三十一日及九月六日亦皆由家人陪同外出。因
      此，本件原告所指被告庚○○醫師未盡善良管理人之注意，又稱庚○○醫師未
      盡相當注意及要求院方特別注意病人，院方回應將每隔十五分鐘探視一次等情
      ，實屬誤會。
（二）原告當日係拿鄰床病患的電蚊香電線上吊，惟查該病房管理規則中，電線並非
      屬於管制用品，何況一個人如果要自傷自殺，安檢禁制物品再怎麼多，他還是
      會找到自己的方法。在臨床實務上，反而發現越是剝奪住院病患的人權、限制
      其用品種類越多，越容易引起其不安全感，造成更加激動，進而增加其危險性
      。何況原告自殺行為要屬不可預期，何能謂輪值醫生及台大醫院應負過失責任
      ？
（三）依據當日總機房全院廣播記錄：三Ｗ二病房於當日十一時三十三分請其呼叫全
      院九五九五（即急救小組），非原告所稱上午約十一時四十分左右被發現。廣
      播後急救小組均依院內規定於最短時間內到達三Ｗ二病房內急救。又從廣播當
      時，精神科值班醫師即已進行氣管插管並給予氧氣，迄至十二時二十分許全體
      急救成員均持續不放棄，最後才轉至三Ａ二病房，到達時間記錄為十二時三十
      分。另者，有關精神科值班醫師於插入氣管當場本已有第一筒氧氣筒，原告指
      稱當場找不到氧氣筒施給氧氣，要屬誣指。所有如前所述之急救過程，亦均有
      記錄可稽，並無延誤急救。而原告的身體健康受到侵害，係其自己之自殺行為
      所致，無從加以預防，應非醫師或護理人員之過失所致，其間亦無任何因果關
      係。
（四）本件原告主張被告庚○○醫師為從事有危險性的精神科醫療行為，係屬民法第
      一百九十一條之三所規定危險工作之人等情，應屬誤會。依其增訂之說明第二
      項，並未將醫療行為包括在內，蓋醫療行為本有醫療法可資規範，無須再贅訂
      於民法上之必要。復按以侵權行為為原因，請求損害賠償者，應就其權利被侵
      害之事實負立證之責。原告泛指被告庚○○醫師有「怠於善良管理人之注意」
      ，但並未盡舉證責任。更何況被告庚○○醫師受僱於台大醫院係經考試及格而
      受僱，層級監督相當嚴謹，並各司其職，均盡相當之注意，而自殺行為係屬不
      可預測及防範之行為，縱加以相當之注意亦仍不免發生，殊無苛責於受僱人與
      僱用人之餘地。至於消費者保護法部分，醫療法業於九十三年四月九日經立法
      院三讀修正通過，醫療機構及醫事人員對病人之損害賠償僅負「過失責任」，
      而非消費者保護法的「無過失責任」。且司法實務上各級法院亦曾多次判決認
      定醫療行為不適用消保法的規定。其第七條修正，其有關立法之提案說明亦謂
      ：「為促進醫病和諧及證諸社會對醫療行為有過高之道德期待，對有風險之不
      可預期安全性之醫療行為，不宜以單純之商業消費行為視之……」。益證醫療
      行為並非屬消費者保護法規範之對象。
（五）就契約責任而言，由於醫療契約係存在於醫療機構與病患之間，於醫療機構服
      務的醫事人員並非醫療契約之當事人，故醫事人員於執行醫療行為時，若關於
      債之履行有過失時，由醫療機構負契約上之責任，醫事人員不對病患負契約上
      之責任。且本件係原告自己之自殺行為，何有民法第二二七條之一侵害其人格
      權之適用？再按醫病關係，在理論上固屬契約關係，但須醫療上具有過失責任
      ，始有負契約責任之關係。本件被告庚○○醫師於醫療行為上並無過失行為，
      因此其與台大醫院應無負債務不履行責任之餘地。
（六）茲舉日本福岡地方法院於昭和五十七年一月二十六日所為判決為例：「女性病
      患有內因性憂鬱症，住院治療，竟在病房內把腰帶掛在水龍頭，企圖上吊自殺
      ，造成強度意識障礙及語言障礙。判決認為，醫師雖未注意將病患的腰帶取走
      ，在防止自殺方面，對護理人員也未特別指示，但診斷結果，病患雖有自殺念
      頭，不過並無自殺企圖，因此在看護體制上，醫師為配合治療，應容許有合理
      的、妥適的裁量權，此際，如採取防止自殺的措施，將病患的皮帶取走，將使
      病患產生治療的不信任感，有損治療上的信賴關係，影響治療效果。從憂鬱症
      的治療目的來看，醫師的處理應認為是精神科醫師合理的良心裁量。而未對護
      理人員為特別的指示，是因病患並無自殺的企圖，護理人員以病患無自殺的企
      圖，按照醫師的指示以病患的精神症狀治療為中心進行看護，均已盡注意意務
      ，並無過失。」等情，亦可供參考。
三、有關請求損害賠償的項目、金額與依據部分之答辯：
（一）慰撫金二百五十萬元部分：如前所述，本件事實應無民法第一百九十一條之三
      之適用，則其援引民法第二百二十七條之一規定而為慰撫金之請求，於法應屬
      無據。復查民法第一百九十五條第一項之非財產上之損害亦得請求賠償相當之
      損害，其前提必須有不法侵害，而本件被告等並無不法侵害原告身體、健康等
      情事，原告就此所為請求，顯乏依據。又查原告自七十九年起因憂鬱症即辭去
      國中教書工作，迄至民國九十年已有十一年未擔任老師職務，且已有相當時日
      未與夫婿同住，而只住娘家，其在求醫史中，所接觸之醫院其醫療水準，並不
      在台大醫院之下，而其在久病及多種治療反應不佳下，不但難以治療，且更難
      以預知其下一步想法，此何能歸責於被告？原告就此所為請求，顯非適當。
（二）增加生活上負擔總計五百八十萬零五百三十一元部分：民法第一百九十三條第
      一項之規定，其前提亦係須有不法之侵害。本件被告等並無不法侵害丙○○之
      身體、健康等情事，則原告就此所為請求，亦失所依據。復查有關醫療費用部
      分共四百六十五萬三千七百六十六元部分，原告並未實際支出，何來損害及增
      加生活上負擔？至於醫療相關必要開支及看護費用是否真正本屬可疑，且均係
      自行開列，何能謂為真正？更何況一般人縱未住院其生活上必有正常之開銷，
      如吃飯、生活日常用品之類等亦不可或缺，此又何能謂為增加生活上之負擔？
      且看護何以須同時僱用二位以上，此能不令人疑竇！更何況本件被告並無不法
      侵害原告，而係原告趁人無法預測之情況下自行自殺，此應不得歸責於被告。
四、訴之聲明：請求駁回原告之訴，如受不利判決，願供擔保請准宣告免為假執行。
肆、兩造不爭執之事實：
一、原告於九十年七月五日於被告台大醫院入院診斷為BAD,current episodede pres
    sion（嚴重的長期的憂鬱症）。
二、原告於九十年九月八日上午在浴室內蓮蓬頭下方以鄰床病患向護理站借用之電蚊
    香之電線上吊，最後呈植物人狀態，腦部狀況欲復原到常人狀態之可能性很低。
伍、得心證之理由：
一、原告主張之事實，固據其提出台大醫院出院病歷摘要、台大醫院函、醫療自付額
    細目、支付台傭、菲傭、越傭收據影本為證，惟被告為上開之辯詞，故本件爭執
    點在於本件被告庚○○醫師從事精神科醫療行為是否適用民法第一百九十一條之
    三？被告庚○○、乙○○、丁○○對本件原告上吊自殺行為有無違反注意義務之
    過失？本件有無適用消費者保護法第七條第三項？
二、按經營一定事業或從事其他工作或活動之人，其工作或活動之性質或其使用之工
    具或方法有生損害於他人之危險者，對他人之損害應負賠償責任。但損害非由於
    其工作或活動或其使用之工具或方法所致，或於防止損害之發生已盡相當之注意
    者，不在此限。民法第一百九十一條之三固定有明文。惟按上開法條之立法理由
    ：「近代企業發達，科技進步，人類工作或活動之方式及其使用之工具與方法日
    新月異，伴隨繁榮而產生危險性之機會大增。如有損害發生，而需由被害人證明
    一定事業或從事其他工作或活動之人有過失，被害人將難獲得賠償機會，實為社
    會不公平現象。且鑑於：（一）從事危險事業或活動者製造危險來源。（二）僅
    從事危險事業或活動者能於某種程度控制危險。（三）從事危險事業或活動者，
    因危險事業或活動而獲取利益，就此危險所生之損害負賠償之責，係符合公平正
    義之要求。為使被害人獲得周密之保護，凡經營一定事業或從事其他工作或活動
    之人，對於因其工作或活動之性質或其他使用之工具或方法有生損害於他人之危
    險（例如工廠排放廢水或廢氣、筒裝瓦斯廠裝填瓦斯、爆竹廠製造爆竹、舉行賽
    車活動、使用炸藥開礦、開山或燃放焰火），對於他人之損害，應負損害賠償責
    任。．．．」，可知上開法條係針對現代科技之使用結果，除了增進人類生活之
    便利外，相對亦會產生極度危險性之情形下，所作對被害人之保護，而醫療行為
    或其使用之工具或方法，並非新生之科技產物，其所產生之危險性亦不一定絕對
    極度危險，參以上開立法理由所例示之危險活動與本件醫療行為亦不相當，應認
    本件醫療行為並無民法第一百九十一條之三之適用，故原告主張本件被告庚○○
    對原告所為之精神科醫療行為所生醫療糾紛民事損害賠償事件應有適用民法第一
    百九十一條之三之規定云云，自不可採。
三、查僅在精神科醫師認病患具有高度自殺危險，始會開立自殺預防醫令，由護理人
    員於進行自殺預防時，以十五分鐘巡視該病患一次，並填寫「精神科密切觀察記
    錄單」之方法執行等情，有被告提出之原告之精神科密切觀察記錄單影本可查，
    並經被告乙○○、丁○○於本院具結陳述無訛，又查依上開紀錄單顯示原告在被
    告台大醫院住院期間，有兩次自殺預防措施，分別為九十年七月十日至十二日、
    同年八月二十三日至三十一日，被告之護士均有每十五分鐘巡查原告一次，並記
    錄原告活動情形（例如：睡覺、在走廊、station前等等），可見上開二時段每
    隔十五分鐘探視原告一次，乃被告之醫療團隊基於專業判斷所作之特別決定，並
    非精神科病患均須每十五分鐘探視一次，續按憂鬱症病患對於其人格之尊重至為
    重要，如病況有所改善中，仍一直開立自殺預防醫令而隨時監視中，對病患之自
    尊心與自信心之建立將有所損傷，是以上開兩次自殺預防醫令後，參以被告提出
    之護理部住院病人外出申請單記載，原告於九十年八月三十一日、九月六日曾由
    其姐妹或母親陪同請假外出之情，被告之醫療團隊顯係基於專業及客觀之事實判
    斷，認為原告之憂鬱症狀已在改善中，始未如上開二期間由值班護士每隔十五分
    鐘密集巡房，此應屬醫師基於專業所為之合理之裁量，尚難以原告於同年九月八
    日上吊自殺之事實，即認被告台大醫院或庚○○醫師在醫療判斷上有疏失。
四、又查原告自殺當日係拿鄰床病患向護理站借用之電蚊香，再使用電蚊香之電線上
    吊，為兩造所不爭執，已如前述，既非被告之人員交予原告使用之物，則是否為
    被告所能注意，已有可疑，續查依臺大醫院三西二樓病房管理規則三項規定：「
    為維護病患安全禁止攜帶危險物品，例如：打火機、刀子、剪刀、藥物，病房備
    有以上物品及吹風機、刮鬍刀，請到護理站使用」，可知電蚊香電線並非管制之
    如利器等危險物品，況如一人欲自殺，毋庸藉由物品，如咬舌、撞牆、跳樓等，
    亦可達到目的，是苟如原告所主張「被告應將可能病人作為自殺使用之器物，隨
    時予以排除」，則幾乎所有物品均可能成為自殺之工具，以致任何物品均應管制
    ，對憂鬱症患者日常生活將完全受限制，實易造成憂鬱症病患更多的不安全感，
    亦剝奪其基本人權，故所能課予被告注意義務者，應係有關利器等在客觀上容易
    可能造成病患傷害之器具加以排除之注意義務，而顯而易見電蚊香並非上開客觀
    上容易可能造成病患傷害之器具，故原告拿電蚊香電線上吊自殺，自非被告所能
    預期及防範，從而被告並未違反其客觀之注意義務，自毋庸負過失責任，。
五、續查九十年九月八日十一點護士乙○○巡房時，仍看到原告，當時原告躺在床上
    ，十點半護士丁○○查房時有看到原告，在床上睡覺，呼吸正常，十一點二十分
    左右，原告母親找護士稱原告不見，剛開始看不到原告，先到活動室找原告，沒
    有找到，又回到房間找，後來才找到廁所，廁所反鎖，護士李輝旋用一塊錢打開
    ，就發現原告吊在那邊，護士乙○○跑到門外去喊家屬去找其他護士丁○○，當
    時有一個實習醫生與阿姨來，阿姨幫原告接氧氣，後來又兩個護健科醫師幫忙插
    管，護士丁○○打九五九五專線，精神科住院醫師蔡芳如於十一點半左右到場，
    對原告為靜脈注射同時按摩心臟，然後電擊心臟等情，業據被告乙○○、丁○○
    於本院具結陳述及證人蔡芳如於本院證述明確，雖原告主張係在當日十一點四十
    分始由原告母親發現原告未在病床上云云，惟查證人即原告母親林郭碧霞於本院
    證稱：「我從南港坐公車差不多十點半上車，到了台大醫院大樓，差不多十一點
    半左右，我坐車差不多四十分，走路差不多是十幾分。我直接到病房，看不到人
    ，再到客廳可以看電視的地方，然後再去護理站，告訴護士說找不到人」等語，
    則證人林郭碧霞十點半上車，坐車四十分鐘，則到站應約為十一點十分，走路十
    幾分到病房，則應約為十一點二十幾分，顯然原告母親發現原告不在病床上係十
    一點二十幾分，與被告乙○○所稱在十一點二十分左右發現原告不見之時間點較
    相符合，而非十一點四十分，則原告離開病床時間點係發生在護士乙○○十一點
    巡房後，十一點三十分再度巡房前，從而既非被告規定之巡房之時間點，則原告
    主張被告醫師、護士發現自殺太遲云云，即有未合。再查證人林郭碧霞於本院亦
    證稱「．．．他們說可能在廁所，我碰到一位工作人員，他跟我一起去，到浴室
    看到鎖起來，廁所門是開的，所以那位人員去拿鑰匙，開門後發現女兒上吊，我
    自己把電線解開。那位工作人員去找護士，護士很快就來。也有醫生來，醫生、
    護士有叫我出去，說要急救。．．」等語，證人蔡芳如醫師並對原告為靜脈注射
    同時按摩心臟，然後電擊心臟，已如前述，則原告主張被告急救處置不當云云，
    已有可疑，第查證人林郭碧霞雖證稱：「．．我就出去打電話給我媳婦，後來我
    媳婦來的時候，我有聽到他們說沒有氧氣筒，差不多一段時間後，才看到他們拿
    氧氣筒來。」等語，然被告辯稱，當場已有第一筒氧氣筒，所謂拿著氧氣筒從外
    部走進來，係病房要調送ＩＣＵ過程的氧氣筒（第二氧氣筒）等語，經查證人林
    郭碧霞既然在被告等對原告實施急救時，出去打電話給伊媳婦，且待伊媳婦來醫
    院時，始聽到被告等說沒有氧氣筒，而證人林郭碧霞之媳婦自接到證人林郭碧霞
    電話，到伊媳婦到達醫院之時間，至少亦有幾十分鐘，若在被告等對原告實施急
    救之初，即沒有氧氣筒，則在證人林郭碧霞出病房時，被告等即應會對無氧氣筒
    一事為呼叫而為證人林郭碧霞所聽到，而非在證人林郭碧霞出去病房數十分鐘後
    （打電話等到伊媳婦到達時）始聽到被告等反應沒有氧氣筒等情，可見被告所辯
    當場已有第一筒氧氣筒，所謂拿著氧氣筒從外部走進來，係病房要調送ＩＣＵ（
    加護病房）過程的氧氣筒（第二氧氣筒）等情，較符常情，從而原告主張被告當
    場找不到氧氣筒，急救處置不當云云，自不足採，進而被告台大醫院自亦未違反
    醫療法第四十條「醫療機構應依其提供服務之性質，具備適當之醫療場所及安全
六、復查原告主張被告所為係不完全給付（瑕疵給付），應負債務不履行損害賠償責
    任。惟查本件被告於醫療過程中並無過失，已如前述，應認被上訴人就其債務不
    履行並無可歸責之事由存在，故原告請求被告負債務不履行之損害賠償責任，亦
    不可採。
七、再按消費保護法第七條固規定：「從事設計、生產、製造商品或提供服務之企業
    經營者應確保其提供之商品或服務，無安全或衛生上之危險。商品或服務具有危
    害消費者生命、身體、健康、財產之可能者，應於明顯處為警告標示及緊急處理
    危險之方法。企業經營者違反前二項規定，致生損害於消費者或第三人時，應負
    連帶賠償責任。但企業經營者能證明其無過失者，法院得減輕其賠償責任。」，
    惟按醫療行為，其醫療過程或多或少有危險性，無法保證任何一項醫療行為無危
    險性，且治療結果依目前醫療知識，仍然充滿不確定性，醫師係以專業知識，就
    病患之病情及身體狀況等綜合考量，選擇最適宜之醫療方式進行醫療，若將無過
    失責任適用於醫療行為，醫師為降低危險行為，將可能專以副作用之多寡與輕重
    ，作為其選擇醫療方式之惟一或最重要之因素；然為治癒病患起見，有時醫師仍
    須選擇危險性較高之手術，是以若對醫療行為課以無過失責任，醫師將可能選擇
    較不具危險之醫療方式，惟對病患而言，可能不是效果最好之醫治方式，對以保
    護消費者權益為最高指導原則之消費者保護法而言，顯然有所違背，況消費者保
    護法第七條修正之立法提案說明亦稱：「為促進醫病和諧及證諸社會對醫療行為
    有過高之道德期待，對有風險之不可預期安全性之醫療行為，不宜以單純之商業
    消費行為視之．．．」。從而醫療行為應無消費者保護法之適用，原告主張依消
    費者保護法第七條第三項之規定，被告應負無過失責任云云，尚屬無據。
八、綜上所述，原告依民法第一百八十四條第二項、第一百八十五條、第一百八十八
    條、第一百九十一條之三、消費者保護法第七條第三項、民法第二百二十四條、
    第二百二十七條及第二百二十七條之一請求被告連帶給付原告八百三十萬零五百
    三十一元，及被告庚○○及台大醫院應自起訴狀繕本送達之翌日起至清償日止；
    被告乙○○及丁○○應自原告準備二狀送達之翌日起至清償日止，均依週年利率
    百分之五計算之遲延利息，為無理由，不應准許，應予駁回。原告之訴既經駁回
    ，其假執行之聲請即失所附麗，應併予駁回。
九、因本案事證已臻明確，原告聲請傳喚證人林郭碧霞之媳婦作證部分，因其待證事
    實與證人林郭碧霞部分相同，顯然為同質性相同之證人，自毋庸再傳喚證人林郭
    碧霞之媳婦作證，另兩造其餘主張陳述及所提之證據，均毋庸再予審酌，附此敘
    明。
陸、訴訟費用負擔之依據：民事訴訟法第七十八條。
中　　　華　　　民　　　國　　九十三　　年　　　八　　　月　　 二十 　　日
                              民事第二庭法      官　黃雯惠
右為正本係照原本作成。
如對本判決上訴，須於判決送達後廿日內向本院提出上訴狀。
中　　　華　　　民　　　國　　九十三　　年　　　八　　　月　　 二十 　　日
                                          書記官    林玗倩
